臺灣板橋地方法院刑事裁定　　　　　　　　　　　　九十三年度交聲字第八０七號
　　原處分機關　交通部公路局台北區監理所
　　異　議　人
　　即受處分人　乙○○
右列受處分人因違反道路交通管理處罰條例案件，不服交通部公路局台北區監理所九
十三年六月三日所為之裁決（北監自裁字裁四０－Ｚ00000000號），聲明異
議，本院裁定如左：
    主  文
原處分撤銷。
乙○○不罰。
    理  由
一、原處分意旨略以：內政部警政署國道公路警察局任務編組第九警察隊木柵分隊執
    勤警員於民國九十二年九月十五日二十二時五十一分許，在國道三號甲線西向五
    點三公里處，查獲甲○○駕駛懸掛ＦＷ─八九一０號車牌之原車號ＡＺ─一六三
    ０號自用小貨車，遂以公警局交字第Ｚ00000000號違反道路交通管理事
    件通知單舉發駕駛人甲○○，嗣原處分機關認車號ＦＷ─八九一０號車主即異議
    人乙○○有「牌照借供他車使用」之違規，而依道路交通管理處罰條例第十二條
    第一項第五款規定，裁處異議人罰鍰新臺幣八千七百元。
二、異議意旨略以：伊所有車牌號碼ＦＷ─八九一０號自用小客車因年久失修未檢驗
    ，為台北區監理所逕行註銷，並於民國八十八年間停放於臺北市○○路底淡水河
    第一號疏散門口旁之堤外便道上，有臺北市停車管理處開立之七張違規單可資證
    明確實停放於上址，伊絕無將車牌借供他車使用之情事，又因並無收到舉發通知
    單以致無法及時查明事實，遲至收到裁決書始知車牌遭他人使用等語。
三、按執行交通勤務人員或稽查人員查獲車輛所有人、駕駛人、行人或其他使用道路
    者違反道路交通管理事件，均應當場填掣「舉發違反道路交通管理事件通知單」
    ，以通知聯交付行為人收受，交付時告知被通知人於移送聯「收受通知聯者簽章
    」欄簽名或蓋章；拒絕簽章者，記明其事由，視為已收受；受處分人非該當場被
    查獲之行為人或駕駛人時，除應填寫駕駛人或行為人資料外，並應填載查明受處
    分人資料，再交付被查獲之行為人代收。又二以上違反道路交通管理行為，應於
    通知單之「違規事實」欄分別填記；但處罰機關不同或應處罰對象不同時，均應
    分別填製通知單，違反道路交通管理事件統一裁罰標準及處理細則第十一條第一
    項第一款、第十三條分別定有明文。
四、經查：
  (1)按違反道路交通管理事件統一裁罰標準及處理細則第十一條第一項規定，行為人
    有違反道路交通管理處罰條例之情形者，舉發機關應填製舉發違反道路交通管理
    事件通知單，並依舉發情形分別以直接交付、代收、送達等方式，作為行政機關
    為行政處分（行政秩序罰，即交通事件之裁決）之預示告知，使受通知人得依道
    路交通管理處罰條例第九條第一項規定，於接獲通知單後十五日內逕行繳納罰鍰
    或陳述意見；此外同細則第十三條明定，舉發機關對於不同處罰對象之違反道路
    交通管理行為，應分別填製通知單。上該規定均係保障受通知人得依前揭程序所
    定期間內，對行政機關即將作成之行政處分表示意見，使行政機關得斟酌當事人
    陳述內容，確保行政處分事實認定及法規適用之正確性，並作為裁罰受處分人罰
    鍰額度之標準。是以，舉發機關對於發現駕駛人及汽車所有人均有違反道路交通
    管理處罰條例之情形，自應依違反道路交通管理事件統一裁罰標準及處理細則第
    十一條第一項第一款後段、第十三條之規定，分別填製以「駕駛人」及「汽車所
    有人」為受通知人之通知單，並在汽車所有人為受通知人之通知單上，填寫駕駛
    人之資料後，再交付被查獲之行為人代收（如駕駛人拒絕代收者，舉發機關應另
    行送達），始符合上揭舉發程序規定，以保障受處分人就舉發事實陳述意見權利
    或自動接受處罰之期限利益。
  (2)查本件案外人甲○○於民國九十二年九月十五日二十二時五十一分許，在國道三
    號甲線西向五點三公里處，以異議人乙○○所有ＦＷ─八九一０號車牌懸掛於原
    車號ＡＺ─一六三０號自用小貨車，而遭內政部警政署國道公路警察局任務編組
    第九警察隊木柵分隊執勤警員當場攔停舉發，並於違規通知單「違規事實欄」記
    載：號牌借供他車使用、使用註銷號牌等情，有內政部警政署國道公路警察
    局公警局交字第Ｚ00000000號舉發違反道路交通管理事件通知單影本在
    卷可稽，原舉發機關既認定乙○○有將牌照借供甲○○使用之違規事實，自應依
    違反道路交通管理事件統一裁罰標準及處理細則第十三條、第十一條第一項第一
    款後段規定，分別填製「駕駛人」甲○○及「汽車所有人」乙○○為受通知人之
    通知單，再將以乙○○為受通知人之通知單交付被查獲人即甲○○代收，始符合
    法定舉發程序已如前敘。然查，上該第Ｚ00000000號違規通知單上，「
    駕駛人（或行為人）姓名」欄係記載「甲○○」，依一般社會客觀認知，應認該
    通知單之係以甲○○為觀念通知之相對人，尚不得以「車主姓名」欄已記載「乙
    ○○」，即遽認受通知人為本件受處分人乙○○。
  (3)另查，本件舉發員警於前揭時地查獲甲○○違規事實之時，除開立二張「駕駛人
    姓名」欄均記載為甲○○之違規通知單外（Ｚ00000000號、Ｚ0000
    0000號），並未另行開立其他違規通知單，有本院電話聯繫紀錄及通知單影
    本各一紙在卷可供佐證，舉發機關既未依道路交通管理事件統一裁罰標準及處理
    細則第十三條之規定，另行填製以乙○○為受通知人之通知單，應認舉發機關對
    於乙○○「牌照借供他人使用」之違規事實並未合法舉發，然原處分機關卻依該
    Ｚ00000000號以甲○○為受通知單之違規通知單，逕以異議人乙○○為
    受處分人（裁決書編號：裁四０－Ｚ00000000號），其處分程序自難謂
    合法。
  (4)從而，舉發機關既未曾對異議人開立違規通知單，造成異議人喪失提前於應到案
    日期自動接受處罰之期限利益，其裁決程序顯不合法，故裁決機關未審酌此程序
    瑕疵而逕行裁處異議人罰鍰，自有未合。爰依法撤銷原處分，並由本院自為裁定
    異議人不罰。
五、據上論斷，應依道路交通案件處理辦法第二十條前段，裁定如主文。
中　　　華　　　民　　　國　　九十三　　年　　　八　　　月　　 三十 　　日
                                      臺灣板橋地方法院交通法庭
                                          法  官  徐 子 涵
右正本證明與原本無異。
如不服本裁定，應於裁定送達後五日內向本院提出抗告狀。
                                          書記官  彭 麗 紅
中　　　華　　　民　　　國　　九十三　　年　　　八　　　月　　 三十 　　日
